【裁判字號】    99,訴,777
【裁判日期】    990820
【裁判案由】    違反毒品危害防制條例
【裁判全文】
臺灣屏東地方法院刑事判決               99年度訴字第777號
公  訴  人  臺灣屏東地方法院檢察署檢察官
被      告  甲○○
上列被告因違反毒品危害防制條例案件，經檢察官提起公訴（99
年度毒偵字第1045號），本院適用簡式審判程序，判決如下：
    主  文
甲○○施用第一級毒品，累犯，處有期徒刑拾月，扣案之海洛因
壹包（毛重零點壹公克）沒收銷燬之，扣案注射針筒壹支沒收。
又施用第二級毒品，累犯，處有期徒刑陸月，扣案之含甲基安非
他命難以析離之玻璃球吸食器壹支沒收銷燬之。應執行有期徒刑
壹年貳月，扣案之海洛因壹包（毛重零點壹公克）及含甲基安非
他命難以析離之玻璃球吸食器壹支均沒收銷燬之，扣案注射針筒
壹支沒收。
    事  實
一、甲○○前於民國82年間，因違反麻醉藥品管理條例案件，經
    臺灣高雄地方法院以82年度易字第6277號判決判處有期徒刑
    5 月確定；復因肅清煙毒條例案件，經本院以82年度訴字第
    941 號判決判處有期徒刑3 年5 月確定；又因違反懲治盜匪
    條例、竊盜等案件，經本院以83年度訴字第1036號判決判處
    有期徒刑8 年、1 年，並定其應執行有期徒刑8 年6 月，上
    訴後分別經臺灣高等法院高雄分院以84年度上訴字第1684號
    判決、最高法院以85年度台上字第594 號判決先後駁回上訴
    確定；商開各罪接續執行，於89年3 月24日縮短刑期假釋出
    監；再因竊盜案件，經本院以92年度簡字第152 號判決判處
    拘役55日確定，上開假釋並經撤銷，於92年9 月17日入監執
    行殘刑5 年11月1 日，嗣上開有期徒刑5 月、3 月5 月、1
    年及拘役55日，經本院以96年度聲減字第1913號裁定減刑，
    並就有期徒刑部分定其應執行之刑為有期徒刑2 年4 月，各
    罪接續執行後，有期徒刑部分於96年9 月17日縮刑期滿執行
    完畢（起訴書誤載接續執行拘役之執行完畢時間即96年10月
    14日）。
二、甲○○曾因施用毒品案件，經本院以92年度毒聲字第400 號
    裁定強制戒治，經本院以92年度毒聲字第1165號裁定停止戒
    治，於92年9 月17日釋放，於93年4 月6 日強制戒治期滿視
    為執行完畢。又於上開強制戒治視為執行完畢釋放後5 年內
    之98年間，因再犯施用毒品案件，經臺灣高等法院高雄分院
    以99年度上訴字第395 號判決判處有期徒刑4 年確定。詎不
    知悔改，分別基於施用第一級、第二級毒品之犯意，於99年
    5 月1 日凌晨0 時許，在屏東縣林邊鄉林邊火車站附近，將
    海洛因摻水置於針筒，以注射方式施用第一級毒品海洛因1
    次；復於99年5 月1 日上午7 時許，在屏東縣佳冬鄉羌園國
    小側門，將甲基安非他命置於玻璃球吸食器內，以點火燒烤
    該玻璃球吸食所產生煙霧之方式，施用第二級毒品甲基安非
    他命1 次。嗣於99年5 月1 日上午11時20分許，在屏東縣佳
    冬鄉羌園國小側門，因另案竊盜罪為警查獲，並扣得第一級
    毒品海洛因1 包（毛重0.1 公克）；甲○○所有供施用第二
    級毒品甲基安非他命所用，已含甲基安非他命難以析離之玻
    璃球吸食器1 支；以及甲○○所有供施用第一級毒品海洛因
    預備之物；徵得甲○○同意採尿送驗，結果呈嗎啡及甲基安
    非他命陽性反應，而悉上情。
三、案經屏東縣政府警察局枋寮分局報告臺灣屏東地方法院檢察
    署檢察官偵查起訴。
    理  由
一、本件被告甲○○所犯為死刑、無期徒刑、最輕本刑為3 年以
    上有期徒刑以外之罪，其於準備程序中就被訴事實為有罪之
    陳述，經告知簡式審判程序之旨，並聽取當事人之意見後，
    本院認為適宜獨任進行簡式審判程序，而裁定進行簡式程序
    審理，合先敘明。
二、上開犯罪事實，業據被告甲○○於本院審理時坦白承認（參
    本院卷第35頁背面、第37頁），且被告為警採集之尿液，經
    台灣檢驗科技股份有限公司檢驗結果，呈嗎啡、甲基安非他
    命陽性反應，有該醫院出具之濫用藥物尿液檢驗報告附卷足
    憑（見偵卷第11頁），足認被告自白與事實相符，本件事證
    明確，其犯行堪予認定。
三、按修正毒品危害防制條例就施用毒品者，只於「初犯」及「
    5 年後再犯」等2 種情形，有其追訴條件之限制，即須於初
    犯經觀察、勒戒或強制戒治釋放後，5 年內均無施用毒品之
    行為，始能認其前所實施之觀察、勒戒或強制戒治已足遮斷
    毒癮，而得於5 年後再犯時，再予適用初犯之規定，重行觀
    察、勒戒等程序。倘5 年內已經再犯，被依法追訴處罰，縱
    其第3 次（或第3 次以上）施用毒品之時間在初犯釋放5 年
    以後，即與「5 年後再犯」之情形有別，且因已於「5 年內
    再犯」，顯見其再犯率甚高，原實施觀察、勒戒或強制戒治
    ，已無法收其實效，而無5 年戒斷期之存在，自無再經觀察
    、勒戒及強制戒治之必要，應由檢察官逕行起訴（參照最高
    法院95年度台非字第59號、第65號判決意旨）。經查，被告
    前因施用毒品案件，經本院以92年度毒聲字第400 號裁定強
    制戒治，經本院以92年度毒聲字第1165號裁定停止戒治，於
    92年9 月17日釋放，於93年4 月6 日強制戒治期滿視為執行
    完畢。又於上開強制戒治視為執行完畢釋放後5 年內之98年
    間，因再犯施用毒品案件，經臺灣高等法院高雄分院以99年
    度上訴字第395 號判決判處有期徒刑4 年確定之事實，有臺
    灣高等法院被告前案紀錄表在卷可參，揆諸上開判決意旨，
    本件訴追條件自無欠缺，應依法追訴處罰。
四、核被告所為，係犯毒品危害防制條例第10條第1 項施用第一
    級毒品罪及同條第2 項施用第二級毒品罪。被告持有第一級
    、第二級毒品後，分別進而施用，其持有毒品之低度行為應
    為施用之高度行為所吸收，均不另論其持有第一級、第二級
    毒品罪。被告所犯上開2 罪，犯意各別，行為分殊，應予分
    論併罰。被告曾因違反麻醉藥品管理條例案件，經臺灣高雄
    地方法院以82年度易字第6277號判決判處有期徒刑5 月確定
    ；復因肅清煙毒條例案件，經本院以82年度訴字第941 號判
    決判處有期徒刑3 年5 月確定；又因違反懲治盜匪條例、竊
    盜等案件，經本院以83年度訴字第1036號判決判處有期徒刑
    8 年、1 年，並定其應執行有期徒刑8 年6 月，上訴後分別
    經臺灣高等法院高雄分院以84年度上訴字第1684號判決、最
    高法院以85年度台上字第594 號判決先後駁回上訴確定；商
    開各罪接續執行，於89年3 月24日縮短刑期假釋出監；再因
    竊盜案件，經本院以92年度簡字第152 號判決判處拘役55日
    確定，上開假釋並經撤銷，於92年9 月17日入監執行殘刑5
    年11月1 日，嗣上開有期徒刑5 月、3 月5 月、1 年及拘役
    55日，經本院以96年度聲減字第1913號裁定減刑，並就有期
    徒刑部分定其應執行之刑為有期徒刑2 年4 月，各罪接續執
    行後，有期徒刑部分於96年9 月17日縮刑期滿執行完畢，有
    前述前科資料在卷可稽。被告於上述有期徒刑執行完畢後5
    年內，故意再犯本件有期徒刑以上之2 罪，為累犯，均應依
    刑法第47條第1 項之規定，分別加重其刑。爰審酌被告施用
    毒品，戕害身心甚鉅，前因施用毒品犯行，業經判處罪刑確
    定，竟再為本件施用毒品犯行，顯見其悔意非篤、自制力不
    佳，耽溺於毒品之程度甚深，非予適當之刑罰不足以戒絕犯
    行；惟考量其坦承犯行，犯後態度良好，又施用毒品本質上
    屬自我戕害行為，反社會性程度相形較低等一切情狀，分別
    量處如主文所示之刑，並定其應執行之刑。扣案之粉末1 包
    （毛重0.1 公克）經驗結果確呈嗎啡、海洛因陽性反應，有
    屏東縣政府警察局枋寮分局查獲毒品初步檢驗報告單附卷可
    參（見警卷第22頁）；因上開第一級毒品海洛因1 包為查獲
    之毒品；而盛裝上開海洛因所用之包裝袋1 個，因經驗上已
    與海洛因難以析離；又扣案玻璃球吸食器1 支經檢出甲基安
    非他命陽性反應，有該吸食器之屏東縣政府警察局枋寮分局
    查獲毒品初步檢驗報告單及本院辦理刑事案件公務電話查詢
    紀錄在卷可憑（見警卷第23頁、本院卷第27頁），且該玻璃
    球吸食器業經被告點火燒烤以施用第二級毒品，業據被告於
    本院審理中供述明確（參本院卷第37頁），經驗上亦含甲基
    安非他命難以析離，均應視為查獲之毒品，爰依毒品危害防
    制條例第18條第1 項前段規定，諭知沒收銷燬之。扣案注射
    針筒1 支未經拆封，有現場照片在卷可憑，該針筒為被告所
    有，供施用第一級毒品預備之物，此據被告於本院審理中陳
    明在案（參本院卷第37頁），故依刑法第38條第1 項第2 款
    規定宣告沒收。
據上論斷，應依刑事訴訟法第273 條之1 第1 項、第299 條第1
項前段，毒品危害防制條例第10條第1 項、第2 項、第18條第1
項前段，刑法第11條、第47條第1 項、第51條第5 款、第9 款、
第38條第1 項第2 款，判決如主文。
本案經檢察官潘國威到庭執行職務。
中    華    民    國    99    年    8     月    20    日
                  刑事第三庭  法  官  戴韻玲
以上正本證明與原本無異。
如不服本判決應於收受判決後10日內向本院提出上訴書狀，並應
敘述具體理由；其未敘述上訴理由者，應於上訴期間屆滿後20日
內向本院補提理由書（均須按他造當事人之人數附繕本）「切勿
逕送上級法院」。
中    華    民    國    99    年    8     月    20    日
                              書記官  張語恬
附錄法條：
毒品危害防制條例第10條第1 項
施用第一級毒品者，處6 月以上 5 年以下有期徒刑。
施用第二級毒品者，處3 年以下有期徒刑。

司法院資訊處製作；財團法人民間司法改革基金會備份。
